臺灣宜蘭地方法院刑事判決
110年度簡上字第39號
公  訴  人  臺灣宜蘭地方檢察署檢察官
上  訴  人  
即  被  告  蔡海月


選任辯護人  李建暲律師
上列被告因恐嚇案件，不服本院中華民國110年4月15日110年度
簡字第268號第一審刑事簡易判決（原聲請簡易判決處刑案號：1
10年度偵字第1197號），提起上訴，本院管轄之第二審合議庭判
決如下：
    主  文
上訴駁回。
    犯罪事實
一、丁○○因認甲○○對其公事上有所刁難而心生不滿，竟基於恐嚇
    危害安全之犯意，於民國110年1月29日上午8時35分許，前
    往宜蘭縣頭城鎮之梗枋國小辦公室內，以手持棒球棍2支，
    並以刀子1支指向甲○○之舉動，向甲○○恫稱：「要讓你好看
    」等語，以此加害生命、身體之事恐嚇甲○○，使甲○○心生畏
    懼，致生危害於安全。嗣經報警處理，為警於同日上午9時3
    0分許在上址扣得丁○○所有之棒球棍2支及刀子1支，始悉上
    情。
二、案經甲○○訴由宜蘭縣政府警察局礁溪分局報告臺灣宜蘭地方
    檢察署檢察官偵查後聲請簡易判決處刑。
    理  由
一、按被告以外之人於審判外之言詞或書面陳述，除法律有規定
    者外，不得作為證據；又被告以外之人於審判外之陳述，雖
    不符合同法第159條之1至第159條之4之規定，但經當事人於
    審判程序同意作為證據，法院審酌該言詞陳述或書面陳述作
    成時之情況，認為適當者，亦得為證據；當事人、代理人或
    辯護人於法院調查證據時，知有第159條第1項不得為證據之
    情形，而未於言詞辯論終結前聲明異議者，視為有前項之同
    意，刑事訴訟法第159條第1項及第159條之5分別定有明文。
    本判決下列所引用被告以外之人於審判外之陳述，雖屬傳聞
    證據，惟被告丁○○及其辯護人於本院準備程序及審判期日中
    均表示同意作為證據，本院審酌上開證據資料製作時之情況
    ，尚無違法不當及證明力明顯過低之瑕疵，亦認為以之作為
    證據應屬適當，爰揆諸前開規定，逕依刑事訴訟法第159條
    之5規定，認均有證據能力。
二、訊據被告固坦承其於110年1月29日上午8時35分許，攜帶棒
    球棍2支及刀子1支至梗枋國小辦公室內等情，惟矢口否認有
    何恐嚇犯行，辯稱：我沒有做任何不對的事情，我到學校的
    時候雖然有拿兩支兒童球棒，因為我跟我兒子約好打棒球，
    而且我的手很小，拿兩支球棒都很困難了，根本不可能揮舞
    ，若我有心要恐嚇他人，我拿一支球棒就可以了，不需要拿
    兩支；刀子是我一直放在包包裡面的，我長期在職場受到霸
    凌，當時因為情緒崩潰，所以當時覺得很難過，才從包包拿
    刀子出來抵住自己的脖子，當時皮膚都已經陷下去了，但因
    為想到我兒子，才喚回理智，又把刀子放回包包云云。另其
    辯護人則以被告並無拿出球棒或刀子對告訴人揮舞，亦無對
    告訴人有恐嚇之言語置辯。經查：
（一）被告於110年1月29日上午8時35分許，攜帶棒球棍2支及刀
      子1支前往上開辦公室內，並在告訴人甲○○面前拿出上開
      棒球棍及刀子等情，業據被告於警詢、偵查中及本院準備
      程序時供述在案，核與證人即告訴人、證人乙○○於偵查中
      及本院審理時所證述之情節相符，並有宜蘭縣政府警察局
      礁溪分局扣押筆錄、扣押物品目錄表各1 份、監視錄影擷
      取畫面6張及扣案物照片1張在卷可稽，是此部分事實首堪
      認定。
（二）按刑法上之「恐嚇」，固係指以危害通知他人，使該人主
      觀上心生畏怖之行為，然此危害之通知，並非僅限於將來
      ，其於現時以危害相加者，亦應包括在內。恐嚇之手段，
      並無限制，危害通知之方法，亦無限制，無論明示之言語
      、文字、動作或暗示之危害行為，苟已足使對方理解其意
      義之所在，並使人發生畏怖心即屬之（最高法院81年度台
      上字第867號判決意旨參照）。被告及其辯護人雖以前詞
      置辯，然據證人即告訴人先於偵查中證稱：當時被告闖進
      辦公室，很兇的向我走來，我看到她的臉就趕快跑到辦公
      室角落...被告很大聲罵我說「為什麼把我的公差假取消
      、記曠職、記大過」...後來她將包包放我桌上並說「我
      準備好了」，就從她包包拿出一把刀子並指向我...後來
      我看到被告其實進來已經拿2支棒球棍，之後放下球棒，
      又從包包拿出刀子指向我說要讓我好看，又拿刀子比著被
      告自己的脖子，我當時心裡很害怕等語（見偵卷第39頁）
      ；復於本院審理時證稱：110年1月29日上午9時左右，我
      在辦公室工作，突然聽到門「碰」一聲，我回頭看到被告
      衝進來，被告表情兇狠，很快的向我走過來，我第一時間
      推開椅子往辦公室角落跑，被告停在我的位置上說我跑得
      很快，說「你為什麼把我的公差假取消、記我曠職、記我
      大過」，又提到她的車子是不是我刮的，然後說「請假、
      請假、怎麼請假，你來教我啊」；一開始我沒有看到被告
      有拿東西，後來被告將球棒及包包放在桌上我才看到，被
      告是一邊講上開那些話一邊放球棒及包包，被告又說「我
      準備好了，要給你好看」，然後就把刀子拿出來對著我，
      比著我對我說要給我好看，我就嚇到了，之後被告又把刀
      子抵住她自己的脖子，我在角落看到她這樣，以為她是要
      砍我脖子的意思...被告拿刀抵住自己的脖子之後，把刀
      子放下來，然後想要拿起球棒向我衝過來，剛好總務主任
      乙○○我與被告中間的位置，他看到被告把刀子放下來之後
      ，就去把被告攔下來，乙○○就一直跟被告講話安撫她，並
      暗示我離開辦公室，但我怕我走向門口中間會被被告攔住
      ，所以我也不敢出去，後來丙○○進來後檔在被告後方，我
      才有空檔可以從門口離開...（問：你剛剛提到被告有拿
      刀子，她拿刀子對你的狀況是如何？）被告刀子拿出來之
      後與我之間的距離大約是法庭被告席與檢察官席間的距離
      （約6、7步），被告刀子的刀尖先對著我比了幾下，大約
      3秒鐘，然後再抵住自己的脖子左右兩側各一下再放下來
      ，總共大約不到10秒左右；（問：被告對你說那些話做那
      些動作，你有何感受？）我非常害怕，我後來還有去尋求
      幫助，有去收驚、收魂，也有去看身心科，到現在我還是
      很害怕等語（見本院簡上字卷第79至82頁）。核與證人乙○○於偵查中及本院審理時所證稱：我在辦公室聽到「碰」
      一聲，看到被告從辦公室正門走進來，大喊「你過來，不
      是要我請假嗎，你請假給我看」，被告說這句話的時候是
      一手拿著一根木棒及一根鋁棒，另一手拿背包，我看到甲○○就很驚慌的跑到辦公室角落，被告當時有說「不要跑，
      你害怕什麼，沒有做虧心事為何要跑」，我看情況不對，
      我就離開我的位置，擋在她們兩人中間，我與被告及告訴
      人的距離各約2 至3米，在講話過程中被告情緒激動就拿
      出壹把刀子，先指向甲○○，大概三秒鐘後，再將刀子抵住
      自己的脖子說「你們要逼死我嗎」，然後沒多久刀又放下
      ，又跟告訴人說「你們不是要教我請假嗎」，告訴人說這
      樣我不敢過去...我看被告拿出刀子之後，我就在我背後
      做手勢暗示甲○○先離開現場等語。互核證人即告訴人所證
      述之經過與證人乙○○之證詞大致相符，足認被告確於上開
      時地有持刀指向告訴人之動作約3秒鐘，並向告訴人恫稱
      「要你好看」，告訴人因而心生畏懼，被告雖一再辯稱當
      時其係欲持刀自殘並無恐嚇之意，然衡諸常情，被告若欲
      持刀自殘，實無需再以刀尖指向告訴人約3秒鐘，並向告
      訴人恫嚇上開話語，而告訴人已明確陳述其因被告之舉動
      及言語而心生恐懼，且被告持棒球棍2支、刀子1支朝告訴
      人揮舞之舉動，並向告訴人稱：「要讓你好看」等言詞，
      已達到一般人見聞後均會感到恐懼之惡害通知，擔心被告
      會採取實際上行動之程度，在客觀上顯已足使人心生畏懼
      ，致生危害於安全等情至明。
（三）又被告及其辯護人雖另辯稱：被告是女子，一手應無法持
      2支棒球棍，此不符合力學...告訴人雖有說被告講「要讓
      你好看」這句話，然告訴人於警詢時明確表示其都忘了被
      告有說什麼，卻於偵查時突然說被告有說「要讓你好看」
      這句話，已有可疑云云。觀之卷內監視錄影畫面擷取照片
      所顯示被告確係一手持2支棒球棍進入校園（見偵卷第22
      至23頁），堪認被告及辯護人所辯被告無法一手持2支棒
      球棍乙節，即非可採；另參諸證人即告訴人於本院審理時
      證稱：(【提示偵卷第9 頁反面第12至14行並告以要旨】
      問:為何你於警詢時說你不清楚被告當場說了什麼，但現
      在你又說被告有說要讓你好看？)有些話我因為太害怕忘
      記了，所以沒有記得每一句話，每一個字，被告把刀子拿
      出來時，刀身加刀柄大約有45公分，一拿出來我就嚇到了
      ，我是事後回想才想起一些被告說過的話等語。此與證人
      即告訴人於警詢所證稱：被告在辦公室講很多話，但我因
      為太害怕了，所以不清楚他講了什麼等語大致相符。堪認
      告訴人於案發當日警詢時因甫發生遭恐嚇之情事，內心正
      處於極度恐懼之狀態，難免對於部分細節或話語不甚確定
      或有遺漏，其在情緒平復並回想後，於偵查中及本院審理
      時對於本案所述經過均為一致，並無何矛盾之處，且告訴
      人對於被告當時持何物品、如何進入辦公室，並有持刀子
      指向告訴人等重要情節之說法均與證人乙○○所述相符，再
      參以證人乙○○與被告並無何怨隙，證人乙○○當無虛偽陳述
      以誣陷被告之必要，是其所為證詞，應具有相當之可信度
      ，佐以監視器錄影畫面擷取照片清楚可見被告確有於當日
      持棒球棍進入上址，本件亦扣得被告所有持至現場之棒球
      棍2支及刀子1支，足認告訴人之指述與前揭事證相符，堪
      以憑定。況若如被告所辯，攜帶棒球棍僅係因為與其子約
      好打棒球，則被告大可於進入辦公室前，先將棒球棍置於
      車內，實無刻意將棒球棍持於手中再步行進入辦公室，更
      無需於談話過程中將包包內之刀子取出並指向告訴人之理
      ，其所為顯係欲透過該等舉動，致告訴人心生畏懼，是其
      所辯與常情相悖，誠難採認。
（四）綜上所述，被告及其辯護人上揭所辯洵無足採，本件事證
      明確，被告犯行堪以認定，應予依法論科。
三、核被告所為，係犯刑法第305條之恐嚇危害安全罪。從而原
    審依被告之供述、證人即告訴人、證人乙○○之證述及監視錄
    影光碟暨其畫面擷取照片、蒐證照片與扣案之棒球棍及刀子
    等，認被告係犯刑法第305條之恐嚇危害安全罪，並審酌被
    告前無何犯罪科刑紀錄，素行尚可，其因認告訴人對其有所
    刁難，竟率以前開舉動及言詞恐嚇告訴人，告訴人因而心生
    畏懼，致生危害於安全，所為實有不該，殊值非難，其迄今
    均未與告訴人達成和解、賠償告訴人之損害，兼衡其於偵查
    中自陳患有罕見疾病、於警詢時自陳家庭經濟情形為勉持之
    生活狀況、大學畢業之智識程度，暨犯後否認犯行等一切情
    狀，依刑事訴訟法第449條第1項前段、第3項、第450條第1 
    項、第454條第1項，刑法第305條、第41條第1項前段、第38
    條第2項前段，刑法施行法第1條之1第1項，量處拘役50日，
    並諭知易科罰金之折算標準為新臺幣1,000元折算1日，扣案
    之棒球棍2支、刀子1支均沒收，有原審刑事簡易判決書在卷
    可稽（見本院簡上字卷第5至8頁），核原審判決之認事用法
    均無違誤，且量刑及沒收之宣告均亦妥適，被告上訴指摘原
    判決不當，並無理由，應予駁回。
據上論斷，應依刑事訴訟法第455條之1第1項、第3項、第368條
，判決如主文。
本案經檢察官劉憲英、張學翰到庭執行職務。
中　　華　　民　　國　　110 　年　　10　　月　　13　　日
                  刑事第五庭  審判長法  官  陳嘉年
                                    法  官  陳嘉瑜
                                    法  官  程明慧
以上正本證明與原本無異。
本判決不得上訴。
                                    書記官  高雪琴
中　　華　　民　　國　　110 　年　　10　　月　　14　　日
附錄本案論罪科刑法條：
中華民國刑法第305條
以加害生命、身體、自由、名譽、財產之事恐嚇他人，致生危害
於安全者，處2年以下有期徒刑、拘役或9千元以下罰金。